【裁判字號】    91,訴,751
【裁判日期】    920128
【裁判案由】    有關眷舍事務
【裁判全文】
臺北高等行政法院裁定                              九十一年度訴字第七五一號
    原      告  甲○○○
    訴訟代理人  丙○○
    被      告  國防部聯合後勤司令部
    代  表  人  謝建東
    訴訟代理人  乙○○
右當事人間因有關眷舍事務事件，原告提起行政訴訟，本院裁定如左：
    主  文
原告之訴駁回。
訴訟費用由原告負擔。
    理  由
一、按行政機關代表國家處理行政事務，如與人民因私權關係發生爭執，則屬於民事
    訴訟範圍，應向普通法院訴請裁判，非屬行政爭訟範圍。又按「人民與代表國家
    之官署因私經濟權義關係發生爭執，應訴由普通司法機關依法裁判，不得依行政
    爭訟方法請求救濟。而行政官署基於私法關係之地位所為之通知，不問其性質為
    意思表示或意思通知，要均屬私法上之行為，與基於公法上權力服從關係所為之
    行政處分有別。自不能指為本於職權所為之行政處分，而對之提起訴願。」行政
    法院（現改制為最高行政法院）四十九年判字第八號著有判例。再者，因任職關
    係獲准配住房屋，係屬私法上使用借貸之性質，亦迭經行政法院作成裁判（九十
    年度裁字第一四八號、八十九年度裁字第一一四二號、八十九年度裁字第九六六
    號等裁定，可資參照），及最高法院四十四年台上字第八○二號著有判例。
二、原告起訴意旨略以：原告為已故陸軍上校周繼業（原名周傳志）之遺眷，其夫生
    前參加聯合勤務總司令部（下稱聯勤總部，現改名為被告）推行之貸建繳款辦法
    分期繳款輔建，已於五十四年繳清眷舍價款，惟迄未獲核配眷舍云云，向聯勤總
    部請求核配眷舍，均未獲准，嗣於八十五年三月二日向第九任總統副總統候選人
    李連競選辦事處提出陳情，經轉由聯勤總部以八十五年三月二十一日宇恬字第
    ○六一五號函復原告，略以其所請因無原單位配住令、居住証等証明文件，亦查
    無其眷籍資料，欠難辦理，又原告二十年前已由台灣省物資局配住眷舍，並已進
    住迄今，且原告係病殘退伍身故卹滿之遺眷，依國軍在台軍眷業務處理辦法第一
    百十四條及一百十一條規定，不得申請分配眷舍，國防部及聯勤總部均無所謂「
    貸建繳款辦法」，所持每月交付新台幣三元收據，實係居住房屋應付之租金，要
    求返還一節，於法不合等語，原告不服，向國防部及行政院提起訴願及再訴願，
    均以原告所請核係行政主管機關本於特別權利關係，在眷管行政業務範圍內所為
    之行為，與一般行政處分有別，不得提起訴願為由，駁回其一再訴願，爰依行政
    訴訟第八條第一項提起給付訴訟，請求被告應配予原告眷舍（含補助購宅）或補
    償新台幣二千萬元等情。經核係屬原告與被告間因任職關係應否准予配住宿舍所
    生之爭執，揆之首開說明及最高行政法院、最高法院之判例，係屬私法上使用借
    貸之性質，事涉私權爭執，應向普通法院訴請裁判，以資救濟，自不得提起行政
    訴訟（原告所提訴願及再訴願，均經訴願機關從程序上決定予以駁回，理由雖有
    不同，惟結論尚無不合），原告復對之提起本件給付之訴，本院自無審判權，難
    謂合法，應予駁回。
三、本件原告之訴既非合法，其實體上之主張及陳述，即無庸審究，併予敘明。
四、依行政訴訟法第一百零七條第一項第一款、第一百零四條、民事訴訟法第九十五
    條、第七十八條，裁定如主文。
中      華      民      國    九十二    年      一      月    二十八    日
                        臺 北 高 等 行 政 法 院   第 六 庭
                                           審 判 長 法  官  林樹埔
                                                    法  官  闕銘富
                                                    法  官  曹瑞卿
右為正本係照原本作成。
如不服本裁定，應於送達後十日內向本院提出抗告狀（須按他造人數附繕本）。
中      華      民      國    九十二    年      一      月    二十八    日
                                                    書記官  陳圓圓


司法院資訊處製作；財團法人民間司法改革基金會備份。
